臺灣高等法院刑事判決　　　　　　　　　　　　　　九十三年度上易字第五五六號
　　上　訴　人
　　即　被　告　乙○○
右上訴人因傷害案件，不服臺灣臺北地方法院九十二年度易字第一八四九號，中華民
國九十三年二月二十七日第一審判決（聲請簡易判決處刑案號：臺灣臺北地方法院檢
察署九十二年度偵字第二０二０號、第一二一三七號），提起上訴，本院判決如左：
    主  文
原判決撤銷。
乙○○無罪。
    理  由
一、公訴意旨略以：被告乙○○原係安東大廈地下室停車場管理員，甲○○則係安東
    市場攤商。乙○○於民國（下同）九十一年十月二十日下午二時二十分許，在臺
    北市○○區○○街七五號安東市場內，因拍照問題與甲○○發生爭執，甲○○竟
    基於毀損之犯意，將乙○○所有之相機底片自相機內抽出並摔毀該相機致底片曝
    光、相機損毀而不堪使用，足生損害於乙○○（甲○○毀損部分，業經原審法院
    以簡易判決判處拘役三十日確定）。詎乙○○竟基於傷害之犯意，徒手與甲○○
    發生扭打，致甲○○受有右手腕三公分乘一公分挫傷之傷害等情，因認被告涉有
    刑法第二百七十七條第一項之罪嫌。
二、按犯罪事實應依證據認定之，無證據不得推定其犯罪事實，刑事訴訟法第一百五
    十四條第二項定有明文。又認定犯罪事實所憑之證據，雖不以直接證據為限，間
    接證據亦包括在內，然而無論直接或間接證據，其為訴訟上之證明，須於通常一
    般之人均不致有所懷疑，而得確信其為真實之程度者，始得據為有罪之認定，倘
    其證明尚未達到此一程度，而有合理之懷疑存在時，事實審法院在心證上無從為
    有罪之確信，自應為無罪之判決（參見最高法院七十六年度臺上字第四九八六號
    判例意旨）。
三、訊據上訴人即被告乙○○堅決否認有傷害甲○○之犯行，辯稱其當時係對甲○○
    之攤位照相，為甲○○夥同吳錦村等人搶走相機抽掉底片，將相機摔毀於地，並
    將其壓制在地，上衣亦遭扯破，其僅係為防護相機被搶而與甲○○拉扯，並未毆
    打甲○○，且當時其一手持相機，另一手持有甫購買之西餐刀及小刀提袋，根本
    無法出手毆打甲○○等語。
四、按檢察官認被告有前開傷害犯行，無非係以告訴人甲○○之指訴及甲○○之驗傷
    診斷書為主要之論據。然查按告訴人之告訴，係以使被告受刑事訴追為目的，自
    不得作為認定犯罪事實之唯一證據，而須以補強證據證明其確實與事實相符，始
    得據為裁判之基礎（參見最高法院五十二年臺上字第一三００號判例意旨）。經
    查：
  (1)本件係源於被告於案發時在臺北市安東市場欲對告訴人甲○○擺設之攤位照相，
    而遭告訴人搶走相機抽掉底片，並將相機摔毀，被告之上衣亦遭扯破等情，業據
    被告於偵、審中迭次指訴綦詳，復有被告之相機及所穿著之上衣遭損壞之相片在
    卷可稽（偵字第二０二０號卷第八頁），告訴人對前揭事實經過亦不諱言（同上
    卷第六頁反面、第七頁，本院卷第四十四頁），又被告及告訴人經法務部調查局
    實施測謊鑑定，結果為「一、甲○○稱：(一)未摔乙○○的相機。(二)渠未抽出乙○
    ○的相機底片。經測試呈情緒波動之反應，研判有說謊。二、乙○○自述有高血
    壓及曾動過腦部手術，不宜測謊。」，有法務部調查局九十二年三月六日調科參
    字第○九二○○○五八八二○號測謊報告書可參（偵字第二０二０號卷第三十七
    頁），另甲○○毀損部分，業經原審法院以簡易判決判處拘役三十日確定，亦有
    刑事簡易判決書可按（原審卷第一二二頁）。至於告訴人甲○○雖指稱其不同意
    被告照相，向被告索取底片，被告先出手毆打伊，伊因出手抵擋才受傷等語（偵
    字第二０二０號卷第六頁反面、第十三頁反面），然查告訴人受傷之部位為右手
    腕內側，有驗傷診斷書及臺北市立仁愛醫院函送之急診病歷影本可按（偵字第二
    ０二０號卷第十五頁、本院卷第五十三頁反面），衡諸常情，如係遭人攻擊出手
    抵擋而受傷，受傷部分應為手臂上方或外側始合於情理；再查告訴人係為阻止被
    告拍照而出手奪取被告之相機，足見當時相機仍在被告手中持有，又被告陳稱其
    當時一手持相機，另一手則持甫購買之西餐刀及小刀提袋，而告訴人於本院審理
    時亦不否認當時被告確曾攜帶有提袋之事實（本院卷第四十四頁、及九十三年五
    月二十五日審判筆錄），堪認被告所辯之情節確屬真實，際此情形，被告既雙手
    持物，且又須防止相機遭告訴人奪走，如何能出手毆打告訴人？實難以想見。故
    告訴人關於其手腕內側傷係遭被告出手毆打始伸手抵擋而受傷部分之指述，與經
    驗法則及論理法則相違，又無任何補強證據足以證明與事實相符，顯然不能資為
    不利於被告之犯罪證據。
  (2)證人吳錦村於另案偵查中雖供稱：其沒有介入拉扯，被告與甲○○互打時，其要
    將他們兩人拉開等語（偵字第二０二０號卷第五十一頁反面），惟此係吳錦村另
    案遭被告告訴涉嫌妨害自由時，經檢察官就相關案情訊問時所為之辯解，且吳錦
    村所述之情節與告訴人前開關於如何受傷之供述亦顯然不相適合，自不足採信，
    亦不足資為不利於被告之論據。另查依卷內相片所示，被告之相機及上衣均有嚴
    重之損壞情形，被告亦坦承要搶相機時，有與告訴人拉扯及肢體接觸等語（偵字
    第二０二０號卷第十三頁反面），故告訴人或係在出手奪取被告之相機並與被告
    拉扯時致手腕受傷，即有可能。然該市場攤位，係公眾得出入之場所，被告欲對
    告訴人擺設之攤位照相時，告訴人在並無任何法律依據之情況下，為阻止被告拍
    照，竟出手奪取被告之相機，所為已屬於以強暴妨害人行使權利之犯罪行為，被
    告為防護相機予以抵擋並與告訴人發生拉扯，自屬對於現在不法之侵害，出於防
    衛自己權利之正當行為，且未逾越必要之程度，即使因此於拉扯中致告訴人手腕
    受有輕微傷害，依法亦屬不罰之行為，自無傷害刑責可言。
  (3)此外復查無任何確切證據足以證明被告有傷害告訴人之犯行，全案顯有合理懷疑
    存在，自屬不能證明被告犯罪。
五、原判決未就全案事證詳為審酌，遽行對被告論科，自非允洽，又檢察官係對被告
    聲請以簡易判決處刑，原審法院既適用通常程序審判，惟原判決並未引用刑事訴
    訟法第四百五十二條作為法律上之依據，亦有瑕疵。被告提起上訴，否認犯罪，
    為有理由，應由本院將原判決撤銷，另為被告無罪之諭知。
據上論斷，應依刑事訴訟法第三百六十九條第一項前段、第三百六十四條、第三百零
一條第一項，判決如主文。
本案經檢察官羅榮乾到庭執行職務。
中　　　華　　　民　　　國　　九十三　　年　　　六　　　月　　 十五 　　日
                              臺灣高等法院刑事第二十三庭
                                  審判長法  官 黃  瑞  華
                                        法  官 王  淑  滿
                                        法  官 宋      祺
右正本證明與原本無異。
不得上訴。
                                        書記官 蔡  慧  娟
中　　　華　　　民　　　國　　九十三　　年　　　六　　　月　　 十五 　　日
